臺灣高等法院高雄分院刑事判決　　　　　　　　　　　九十三年度上易字第八二號
　　上　訴　人　台灣高雄地方法院檢察署檢察官
　　被　　　告　癸○○
　　被　　　告　丁○○
　　被　　　告　庚○○
　　被　　　告　丙○○
　　被　　　告　己○○
　　被　　　告　戊○○
　　被　　　告　乙○○
　　被　　　告　壬○○
　　被　　　告　甲○○
右上訴人因被告等妨害名譽案件，不服台灣高雄地方法院九十二年度易字第一八三六
號中華民國九十二年十月八日第一審判決（起訴案號：台灣高雄地方法院檢察署九十
二年度偵字第七八四七號），提起上訴，本院判決如左：
    主  文
上訴駁回。
    理  由
一、公訴意旨略以：被告己○○係「億鑫應收帳款有限公司」之負責人。緣辛○○○
    於民國八十六年九月二日向林泳君（原名陳林鳳榮）借款新臺幣（下同）一百萬
    元，嗣後竟遲未返還，經林泳君履次催討未果，林泳君不甘受損，遂以討得債款
    總數百分之五十為報酬，委託己○○出面索債。詎己○○受委託後，竟不思以合
    法之手段催討債務，反夥同壬○○、乙○○、甲○○、癸○○、丙○○、戊○○
    、丁○○、庚○○等人，企圖以非法抗爭之手段逼使辛○○○返還債務，渠等明
    知依現今之臺灣民間習俗，冥紙係陰間使用之貨幣，而牽亡歌係喪家對死者播放
    之音樂，對生者燃燒、拋撒冥紙或播唱牽亡歌，有詛咒儘速死亡、罪該萬死、私
    德敗壞等輕蔑用意，竟共同基於使人難堪受辱之公然侮辱概括犯意，分別於九十
    二年二月十九日十時二十分許、同年月二十一日十時三十分許、同年月二十一日
    十三時三十分許，分乘二部自用小客車，至高雄市○○區○○街二三七號辛○○
    ○住家前，共同在己○○之指揮下，以撒冥紙、播放牽亡歌等方式，藉以詛咒及
    羞辱辛○○○，企圖以此方式逼使辛○○○返還債務，因認被告己○○等九人共
    同涉犯刑法第三百零九條第一項之公然侮辱罪嫌。
二、按「案件有下列情形之一者，應諭知不受理之判決：三、告訴或請求乃論之罪，
    未經告訴、請求或其告訴、請求經撤回或已逾告訴期間者。」，「第一百六十一
    條第四項、第三百零二條至第三百零四條之判決，得不經言詞辯論為之。」，刑
    事訴訟法第三百零三條第三款、第三百零七條分別定有明文。是依上開法律規定
    ，刑事告訴乃論之罪未經合法告訴者，法院即應為不受理之判決，並得不經言詞
    辯論為之，核先敘明。
三、經查，被告己○○等九人所涉妨害名譽案件，起訴書認係犯刑法第三百零九條第
    一項之罪嫌，依同法第三百十四條之規定，須告訴乃論。惟被害人辛○○○於警
    詢中已明確表示：「己○○已經有託人向我道歉，妨害名譽的部分我不提出告訴
    」等語（詳警卷第五十八頁），而被害人於檢察官偵查中亦無表示對被告等人提
    出妨害名譽之告訴，準此，被害人對被告等人所涉妨害名譽罪嫌，並無合法之告
    訴，甚為明灼。至於被害人於警詢時另指述：己○○等一隊人員圍在我家門口走
    廊及旁邊花園，讓我無法自由進出，我堅持對己○○等九人提出妨害自由告訴等
    語，惟被告等涉嫌妨害自由罪嫌部分，未經檢察官起訴，法院自不得予以審判。
四、被告等涉嫌妨害名譽罪嫌部分，既未經被害人告訴，原審法院依前揭法律規定，
    不經言詞辯論，逕為諭知公訴不受理之判決，經核並無違誤。檢察官上訴意旨略
    以：被害人於警詢時已明確指述被告等人之犯行，且表示請求依法究辦，原審未
    予詳查，自有可議之處云云，為無理由，應予駁回，並不經言詞辯論為之。
據上論斷，應依刑事訴訟法第三百六十八條、第三百七十二條，判決如主文。
中    華    民    國      九十三      年      二      月     二十七     日
                              臺灣高等法院高雄分院刑事第六庭
                                  審判長法官  王憲義
                                        法官  張盛喜
                                        法官  范惠瑩
右正本證明與原本無異。
不得上訴。
                                  法院書記官  呂明燕
中    華    民    國      九十三      年      二      月    二十七      日
